【裁判字號】    95,中交簡上,529
【裁判日期】    951017
【裁判案由】    公共危險
【裁判全文】
臺灣臺中地方法院刑事判決         95年度中交簡上字第529號
上  訴  人  臺灣臺中地方法院檢察署檢察官
被      告  甲○○
                    國民
上列上訴人因被告公共危險案件，不服本院臺中簡易庭九十五年
度中交簡字第一○九二號中華民國九十五年七月十八日第一審簡
易判決（聲請簡易判決處刑案號：臺灣臺中地方法院檢察署九十
五年度速偵字第二四一二號），提起上訴，本院管轄之第二審合
議庭判決如下：
    主    文
上訴駁回。
    犯罪事實
一、甲○○於民國九十五年六月十八日晚上六時起至十時三十分
    許止，在臺中縣太平市○○路六六巷某友人住處，飲用高粱
    酒三、四杯後，已達不能安全駕駛動力交通工具之程度，竟
    仍於同日晚上十一時五分許，駕駛車牌號碼３Ｑ─２８３０
    號自小客貨車上路，欲返回臺中縣太平市○○路順昌巷五一
    弄三號住處，而於臺中縣太平市○○路六六巷內倒車時，因
    不勝酒力發作，注意力降低，竟擦撞停放於臺中縣太平市○
    ○路六六巷四○號騎樓內之陳金珍所有車牌號碼２Ｑ─９７
    ７１號自小客車之前保險桿。警方據報後前往處理，測得其
    呼氣酒精濃度達每公升一點零四毫克，因而查悉上情。
二、案經臺中縣警察局霧峰分局報告臺灣臺中地方法院檢察署檢
    察官偵查後聲請簡易判決處刑。
    理    由
一、訊據被告甲○○對於上開犯罪事實供承不諱，並經證人陳金
    珍證述其所有之車牌號碼２Ｑ─９７７１號自小客車停放在
    其住處騎樓而為被告駕駛車輛擦撞其前保險桿等情明確，且
    有酒精濃度測試單、臺中縣警察局霧峰分局分駐（派出）所
    Ａ３類道路交通事故調查報告表、刑法第一百八十五條之三
    案件測試觀察紀錄表、臺中縣警察局舉發違反道路交通管理
    事件通知單、車籍作業系統─查詢認可資料各一份及現場照
    片六張附卷可稽，被告之自白顯與事實相符，足堪採信。參
    以德、美等國家之認定標準，在酒精吐氣濃度達每公升零點
    五五毫克（或血液濃度達百分之零點一一）時，就人體生理
    行為方面，會產生視覺反應遲鈍、影像不能集中、走路或講
    話可能發抖、動作笨拙等影響，就駕駛能力方面，亦會產生
    駕駛反應遲鈍、同時不能看清前方路況及車旁照後鏡等影響
    ，在此情形下，其肇事率為一般正常人之十倍等情，被告吐
    氣之酒精濃度達每公升一點零四毫克，且佐以於查獲當時，
    被告駕駛汽車倒車竟擦撞停放於騎樓下之證人陳金珍所有車
    輛，駕駛判斷力，顯然欠佳，其駕駛車輛之注意能力已因飲
    酒而較平日為低，達於不能安全駕駛動力交通工具之程度甚
    明。從而，本件事證明確，被告犯行堪以認定，應予依法論
    科。
二、被告行為後，九十四年二月二日修正公布之刑法，業於九十
    五年七月一日施行，新刑法第二條第一項之規定，係規範行
    為後法律變更所生新舊法律比較適用之準據法，於新刑法施
    行後，應適用新刑法第二條第一項之規定，為「從舊從輕」
    之比較。另於比較時應就罪刑有關之共犯、未遂犯、想像競
    合犯、牽連犯、連續犯、結合犯，以及累犯加重、自首減輕
    暨其他法定加減原因（如身分加減）與加減比例等一切情形
    ，本於統一性及整體性原則，綜其全部罪刑之結果而為比較
    （最高法院九十五年五月二十三日刑事庭第八次會議決議參
    照）。本案涉及法律變更之部分如下：
  (一)刑法第一百八十五條之三服用酒類違背安全駕駛罪，法定刑
    原為得科銀元三萬元以下罰金，然被告行為後，於九十五年
    六月十四日增訂刑法施行法第一條之一規定：「中華民國九
    十四年一月七日刑法修正施行後，刑法分則編所定罰金之貨
    幣單位為新臺幣。九十四年一月七日刑法修正時，刑法分則
    編未修正之條文定有罰金者，自九十四年一月七日刑法修正
    施行後，就其所定數額提高為三十倍。但七十二年六月二十
    六日至九十四年一月七日新增或修正之條文，就其所定數額
    提高為三倍。」，且九十四年二月二日公布九十五年七月一
    日施行之刑法第三十三條第五款修正為：「主刑之種類如下
    ：˙˙˙五、罰金：新臺幣一千元以上，以百元計算之」，
    是依修正後之法律，刑法第一百八十五條之三服用酒類違背
    安全駕駛罪所得科處之罰金刑最高為新臺幣九萬元、最低為
    新臺幣一千元；而被告行為時適用之現行法規所定貨幣單位
    折算新臺幣條例第二條規定：「現行法規所定金額之貨幣單
    位為圓、銀元或元者，以新臺幣之三倍折算之」，及修正前
    刑法第三十三條第五款規定：「主刑之種類如下：˙˙˙五
    、罰金：一元以上」，是依行為時之法律，刑法第一百八十
    五條之三服用酒類違背安全駕駛罪所得科處之罰金刑最高為
    新臺幣九萬元、最低為新臺幣三元。因此，比較上述修正前
    、後之刑罰法律，自以被告行為時之舊法即依修正前刑法第
    三十三條第五款之規定，對被告為有利。
  (二)被告行為時之刑法第四十一條第一項前段規定：「犯最重本
    刑為五年以下有期徒刑以下之刑之罪，而受六個月以下有期
    徒刑或拘役之宣告，因身體、教育、職業、家庭之關係或其
    他正當事由，執行顯有困難者，得以一元以上三元以下折算
    一日，易科罰金」；又被告行為時之易科罰金折算標準，修
    正前罰金罰鍰提高標準條例第二條前段（業於九十四年五月
    十七日刪除）規定，就其原定數額提高為一百倍折算一日，
    則本件被告行為時之易科罰金折算標準，應以銀元三百元折
    算一日，經折算為新臺幣後，應以新臺幣九百元折算為一日
    。惟九十五年七月一日施行之刑法第四十一條第一項前段則
    規定：「犯最重本刑為五年以下有期徒刑以下之刑之罪，而
    受六個月以下有期徒刑或拘役之宣告者，得以新臺幣一千元
    、二千元或三千元折算一日，易科罰金。」，比較修正前後
    之易科罰金折算標準，以九十五年七月一日修正公布施行前
    之規定，較有利於被告。
  (三)綜合上述各條文修正前、後之比較，揆諸前揭最高法院決議
    及修正後刑法第二條第一項規定之「從舊、從輕」原則，被
    告自應適用其行為時之法律，即修正前刑法之相關規定及修
    正刪除前罰金罰鍰提高標準條例第二條規定，予以論處。
三、核被告所為，係犯刑法第一百八十五條之三之服用酒類不能
    安全駕駛動力交通工具而駕駛罪。原審認本件罪證明確，依
    刑事訴訟法第四百四十九條第一項前段、第四百五十四條第
    二項，刑法第二條第一項前段、第一百八十五條之三、修正
    前第四十一條第一項前段，修正前罰金罰鍰提高標準條例第
    二條，判處被告拘役五十五日，並諭知易科罰金之折算標準
    ，核其認事用法均無不當，量刑亦稱妥適。檢察官上訴意旨
    以：被告酒後駕車，經測得呼氣中含酒精濃度為每公升一點
    零四毫克，濃度甚高，行車具有高度危險性，且嚴重危及用
    路人之人身安全；且依道路交通管理處罰條例第三十五第一
    項第一款規定，於酒精濃度超過規定標準（標準值為每公升
    零點二五毫克）時，授權主管機關依行為人當時之酒精濃度
    ，於新臺幣一萬五千元至六萬元之間為適當之裁罰，為此，
    違反道路交通管理事件統一裁罰基準及處理細則亦規定，機
    器腳踏車駕駛人其吐氣所含酒精濃度超過每公升零點五五毫
    克者，裁罰金額即為四萬五千元，而本件被告呼氣酒精濃度
    已高達每公升一點零四毫克，爰請於量刑時併審酌行政機關
    對此行為之裁罰金額，以避免發生刑事司法裁判之量刑明顯
    低於行政罰之失衡狀態等語。惟按刑罰之量定，屬法院自由
    裁量之職權行使，應審酌刑法第五十七條所列各款事由及一
    切情狀，為酌量輕重之標準，並非漫無限制；在同一犯罪事
    實與情節，如別無其他加重或減輕之原因，下級審法院量定
    之刑，亦無過重或失輕之不當情形，則上級審法院對下級審
    法院之職權行使，原則上應予尊重，最高法院著有八十五年
    度臺上字第二四四六號裁判意旨可資參照。經查：被告所犯
    之刑法第一百八十五條之三服用酒類不能安全駕駛動力交通
    工具而駕駛罪，其法定刑為「一年以下有期徒刑、拘役或三
    萬元以下罰金」，是原審量處被告拘役五十五日，並諭知易
    科罰金之折算標準，其量刑係在法定刑之內，並無違法之處
    ；再者，刑事處罰與行政裁罰其性質、效果及影響本非相同
    ，已難相提並論，法院之量刑自無須受上開行政法規之拘束
    ，且審酌被告呼氣酒精濃度之數值、對往來人車安全造成危
    險、造成證人陳金珍財產損害之程度及被告犯罪後坦認犯行
    ，態度良好等一切情狀，堪認原審量刑並未有明顯失出或不
    當之處，是檢察官前揭上訴理由指稱原審量刑過輕失當等語
    ，尚乏理由，應予駁回。
據上論斷，應依刑事訴訟法第四百五十五條之一第一項、第三項
、第三百六十八條，判決如主文。
本案經檢察官乙○○到庭執行職務
中    華    民    國    95    年    10    月    17    日
                  刑事第三庭  審判長法  官   唐 光 義
                                    法  官   賴 妙 雲
                                    法  官   郭 妙 俐
上正本證明與原本無異。
本件不得上訴。
                                    書記官  陳 玉 芬
中    華    民    國    95    年    10    月    17    日


司法院資訊處製作；財團法人民間司法改革基金會備份。
